最高法院民事裁定　　　　　　　　　　　111年度台再字第9號
再 審原 告　謝鎧璟（原名謝榮洲）
 
訴訟代理人　黃呈利律師
再 審被 告　謝英珍
　　　　　　謝碧月
　　　　　　謝碧芬
　　　　　　謝碧珠
　　　　　　謝林善
　　　　　　陳淑資
　　　　　　謝鈞宇 
　　　　　　謝秉亨 
　　　　　　謝銘晉 
上列當事人間請求履行契約事件，再審原告對於中華民國110年2
月24日本院確定判決（110年度台再字第18 號），提起再審之訴
併聲請回復原狀，本院裁定如下：
    主  文
再審之訴及回復原狀之聲請均駁回。
再審之訴及聲請回復原狀之訴訟費用，由再審原告負擔。
    理  由
按提起再審之訴，應於30日之不變期間內為之。前項期間，自判
決確定時起算，判決於送達前確定者，自送達時起算；其再審之
理由發生或知悉在後者，均自知悉時起算。但自判決確定後已逾
5年者，不得提起。民事訴訟法第500條第1項、第2項定有明文。
當事人以有同法第496條第1項第1 款適用法規顯有錯誤之情形，
對於本院確定判決提起再審之訴，應認此項理由於判決送達時當
事人即可知悉，故計算是否逾30日之不變期間，應自判決確定時
起算，無同法第500條第2項再審理由知悉在後之適用。本件再審
原告主張本院110年度台再字第18 號確定判決（下稱原確定判決
），有民事訴訟法第496條第1項第1 款適用法規顯有錯誤之情形
，對之提起再審之訴。查原確定判決係於民國110年3月17日送達
再審原告，有送達證書在卷可稽，其再審不變期間應自判決送達
翌日起算，扣除在途期間7日，算至同年4月23日即告屆滿，乃其
遲至111年1月14日始提起再審之訴，顯已逾期，依上說明，其再
審之訴自非合法。又因遲誤上訴或抗告期間而聲請回復原狀者，
應以書狀向為裁判之原法院為之；遲誤其他期間者，向管轄該期
間內應為之訴訟行為之法院為之。遲誤期間之原因及其消滅時期
，應於書狀內表明並釋明之。民事訴訟法第165條第1項、第2 項
定有明文。再審原告雖謂其收受原確定判決後，因值COVID-19防
疫期間，對其經營工廠影響甚鉅，致其遲誤再審期間，得依民事
訴訟法第164 條聲請回復原狀云云，惟未說明疫情對其經營工廠
之影響，與其遲誤再審不變期間何關？復未表明遲誤原因之消滅
時期，亦未有任何釋明，其聲請回復原狀，自無由准許，仍應認
其提起再審之訴逾期。
據上論結，本件再審之訴為不合法，回復原狀之聲請為無理由。
依民事訴訟法第502條第1項、第95條、第78條，裁定如主文。
中    華    民    國   111    年    4     月    21    日
                      最高法院民事第二庭
                          審判長法官  高  孟  焄  
                                法官  蘇  芹  英  
                                法官  邱  璿  如  
                                法官  徐  福  晋  
                                法官  彭  昭  芬  
本件正本證明與原本無異
                                      書  記  官
中    華    民    國   111    年    4     月    26    日